【裁判字號】    99,上易,67
【裁判日期】    990629
【裁判案由】    返還租賃物等
【裁判全文】
臺灣高等法院臺中分院民事判決          99年度上易字第67號
上  訴  人  丙○○
被  上訴人  席垚企業股份有限公司
            即觀達百貨行銷企業股份有限公司
法定代理人  甲○○
訴訟代理人  劉邦遠律師
上列當事人間請求返還租賃物等事件，上訴人對於中華民國98年
11月19日臺灣南投地方法院97年度訴字第355號第一審判決提起
上訴，本院於99年6月15日言詞辯論終結，判決如下：
    主  文
上訴駁回。
第二審訴訟費用由上訴人負擔。
    事實及理由
甲、程序方面：
一、上訴人以被上訴人與訴外人顯水實業股份有限公司（下稱顯
    水公司）間關於所有權之爭訟，業經顯水公司提起上訴，現
    於本院審理中，顯水公司與被上訴人間關於系爭不動產之買
    賣行為，係通謀虛偽意思表示，為無效之法律行為，被上訴
    人並未取得系爭不動產之所有權，自無權將系爭不動產出租
    予上訴人，爰依民事訴訟法第182條規定聲請裁定停止訴訟
    等語。
二、惟按訴訟全部或一部之裁判，以他訴訟之法律關係是否成立
    為據者，法院得在他訴訟終結前以裁定停止訴訟程序，民事
    訴訟法第182條第1項定有明文。又訴訟全部或一部之裁判，
    以他訴訟之法律關係是否成立為據者，係指他訴訟之法律關
    係是否成立，為本件訴訟先決問題者而言（最高法院18年抗
    字第56號判例參照）。經查：本件被上訴人於原審法院係本
    於租賃物返還請求權及系爭不動產所有權之法律關係，擇一
    請求法院判決上訴人返還租賃物等，而系爭租賃契約之上訴
    人丙○○之簽名，上訴人亦自承為真正（僅係抗辯受逼迫云
    云）；又依債權債務契約之相對性，訂約之當事人應受其拘
    束，出租系爭不動產予他人，非限於所有人始得為之，而另
    案原法院99年度重更字第1號訴外人顯水公司請求被上訴人
    塗銷所有權移轉登記事件，已判決認定上訴人主張系爭不動
    產買賣契約係通謀虛偽意思而無效乙節，為不足採；參酌上
    訴人另告訴被上訴人公司甲○○等人偽刻印章，製作不實買
    賣契約書將系爭不動產移轉登記被上訴人而涉詐欺等罪嫌，
    業經檢察官不起訴處分在案，此有台灣南投地方法院檢察署
    98年度偵字第4584號檢察官不起訴處分書、本院網路調得原
    法院上開民事裁判書各一件在卷可稽（見本院卷第82至86頁
    、第94至97頁）。則被上訴人本於租賃契約之租賃物返還請
    求權，亦得請求上訴人返還系爭租賃物，即前揭另案訴訟之
    法律關係是否成立，並非本件訴訟先決問題，本院依法斟酌
    全辯論意旨及調查證據之結果，自得依自由心證判斷事實之
    真偽，故上訴人聲請本院裁定停止訴訟，不應准許，先此敘
    明。
乙、實體方面：
一、被上訴人起訴主張：
  (一)緣被上訴人於民國（下同）95年7月30日間將其所有之系爭
    房屋及所坐落之土地（下稱系爭房地）出租於上訴人，雙方
    並約定租期2年（自95年8月1日起至97年8月1日止），每月
    租金新台幣（下同）125,000元，租金應於每月1日以前繳納
    ，每次應繳納1個月份。詎上訴人於租約期間內即拖欠租金
    ，且於租約屆期後，又拒不搬遷，迄至上揭租期屆滿時，已
    積欠8期之租金共計100萬元未付。嗣經被上訴人以員林郵局
    第397號存證信函催告上訴人依法搬遷並繳納積欠之租金，
    但上訴人仍置若罔聞，被上訴人為確保權益始提出本件訴訟
    。依據兩造訂立之房屋租賃契約書（下稱系爭租賃契約書）
    第6條約定：「乙方（按即上訴人）於租賃期滿時，除經甲
    方（按即被上訴人）同意繼續出租外，應即日將租賃房屋誠
    心按照原狀遷空交還甲方，不得藉詞推諉或主張任何權利…
    …」。兩造之租賃契約既已屆期，上訴人自應依前開契約之
    約定與民法第450條第1項、455條及民法第767條所有物返還
    請求權之規定，將系爭房屋騰空交還被上訴人。
  (二)兩造之租賃關係既已終止，而上訴人迄今仍未返還系爭房地
    ，上訴人無法律上原因占用被上訴人所有房地，而受有占有
    利益，並致被上訴人受有損害，依民法第179條及181條但書
    規定，被上訴人自得另請求上訴人每期給付相當於租金之損
    失即125,000元。
  (三)兩造間實有租賃之合意，並非通謀虛偽意思表示：
    被上訴人於95年5月2日與訴外人顯水公司就系爭房地簽立買
    賣契約，買賣價金為2,600萬元，被上訴人於95年5月2日起
    至同年7月20日已陸續支付23,862,922元，尚欠2,137,078元
    。因該買賣契約附有1年6個月買回期限，且系爭房地當時已
    租予訴外人德根酵素生物有限公司（下稱德根酵素公司），
    顯水公司向被上訴人表示有繼續使用系爭房地之必要，故被
    上訴人乃與顯水公司於95年7月21日簽立租賃契約，由顯水
    公司承租系爭房地，租期自95年8月1日起至96年11月30日止
    ，共16個月，租金每月125, 000元，合計共200萬元，押金
    25萬元。被上訴人於上開買賣契約尚欠顯水公司之買賣價金
    2,137,078元，故雙方約定租金及押金自買賣價金中扣除，
    是該租賃契約之租金乃是以尚未給付之買賣價金中扣除。然
    被上訴人與顯水公司簽立上開租賃契約後，方得知上訴人亦
    住居於系爭房地，為使系爭房地法律關係能更明確及確保自
    己之權利，因此與上訴人於同年7月30日亦簽立租賃契約，
    租期自95年8月1日起至97年8月1日止，租金與押金均與顯水
    公司相同。惟兩造有協議，前16個月（即95年8月1日至96年
    11月30日）租金及押金不須給付，自第17月（即96年12月1
    日起）給付租金。因此，兩造之租賃契約實出於雙方之真意
    ，且就租金部分亦有所約定，並非如上訴人所稱乃是雙方通
    謀虛偽意思表示。
  (四)訴之聲明：
  1.如原審判決主文第1至3項所示。
  2.被上訴人願供擔保，請准宣告假執行。
  (五)於本院補稱：
  1.本件上訴人主張其與被上訴人間系爭租賃契約係出於通謀虛
    偽意思表示云云，應由上訴人負舉證之責。上訴人於原審雖
    提出錄音光碟及譯文各1份做為證據，惟為被上訴人否認，
    上訴人所提出之錄音光碟內容中被上訴人與上訴人之對話錄
    音及譯文均屬節錄、並無起始，顯係斷章取義、移花接木。
    而被上訴人於另案原法院97年度重訴字第23號塗銷所有權移
    轉登記等事件（現為98年度重訴更一字第1號）中，於98年4
    月10日所提出之答辯狀，僅在說明被上訴人與顯水公司就系
    爭房屋簽訂租賃契約時，並不知上訴人亦住於系爭房屋，被
    上訴人為使將來租期屆滿時，能順利請求返還系爭房屋，於
    是亦與上訴人訂立租賃契約，上訴人亦同意，是系爭租賃契
    約乃是經由雙方意思表示合致所完成。
  2.上訴人既非顯水公司之股東或受僱於顯水公司之受僱人，僅
    與顯水公司現在登記之法定代理人為夫妻關係，其本人有獨
    立之生活，並非顯水公司之輔助占有人，依最高法院65年台
    抗字第163號判例所載，上訴人主張伊係以顯水公司負責人
    家屬身分居於系爭房地，上訴人對於系爭房地並無管理處分
    之權源，被上訴人請求上訴人交付系爭房地，亦屬要求上訴
    人交付非屬上訴人掌管之建物，被上訴人之請求並無理由云
    云，顯無理由。況上訴人係獨立與被上訴人簽訂系爭租賃契
    約，其係基於租賃關係而占有系爭房地，如何稱對於系爭房
    地並無管理處分之權源？
二、上訴人則辯稱：
  (一)系爭房地為訴外人顯水公司所有，並信託部分股權給訴外人
    林素貞及委請林素貞擔任公司負責人。林素貞於95年3、4月
    間，為了增加貸款需要，未經顯水公司董事會同意而委請被
    上訴人幫忙代為辦理增貸事宜，被上訴人公司負責人甲○○
    表示顯水公司沒有什麼營業實績，恐怕無法辦理增貸，並表
    示可以先將系爭房地過戶給被上訴人公司，再行辦理增加貸
    款，才不會有問題，等辦完貸款後，再將房地過還給顯水公
    司；林素貞為了增加貸款金額，乃同意先行將系爭房地過戶
    給被上訴人，供辦理增貸之用，並於96年6月間完成過戶手
    續及向台灣銀行辦理貸款。甲○○於辦竣增貸後，貸得款項
    除先行清償原銀行貸款1500多萬元外，自行保留約200萬元
    在帳戶內供繳交利息之用，餘款再另匯付林素貞。是系爭房
    地係顯水公司為了辦理貸款而信託登記在被上訴人名下，實
    際上並無買賣關係存在，自不能認被上訴人為系爭房地之所
    有權人。顯水公司業已對被上訴人提起訴訟，請求塗銷不動
    產所有權移轉登記（即原法院97年度重訴字第23號）。
  (二)嗣於96年8、9月間，被上訴人公司負責人甲○○向上訴人表
    示，因為增加貸款的原因，希望上訴人和被上訴人簽一個假
    的租賃契約，租金寫高一點，再拿給銀行看。未久，訴外人
    即被上訴人公司總經理乙○○即拿1份事先寫好的租賃契約
    書給上訴人，契約書上寫明每月租金為125,000元，押租金
    則為25萬元，乙○○告訴上訴人該租賃契約是給銀行看的，
    不會向上訴人收租金及押租金，上訴人想說只是要給銀行看
    而已，不會影響自身權益，乃同意在契約書上簽名。是被上
    訴人提出之租賃契約書為兩造通謀意思表示之無效法律行為
    ，兩造間確無租賃關係存在，上訴人除了沒有給付租賃契約
    書所載25萬元押租金，更沒有給付被上訴人一分一毫的租金
    。
  (三)被上訴人公司負責人張席堯向上訴人謊稱銀行貸款需要，要
    求簽署虛偽租賃契約乙節，經上訴人於另案（原法院97年度
    重訴字第23號）審理中提出錄音光碟，並當場勘驗確認上開
    事實為真正，且被上訴人於該案業已提出書狀自認上開租賃
    契約書確屬虛偽，此從被上訴人提出之答辯狀載明「故才順
    勢謊稱銀行要乙份租約」觀之即明。上開租賃契約書既屬虛
    偽不實，即足以證明被上訴人依租賃契約請求上訴人給付租
    金及返還租賃物之主張，應認無理由。
  (四)上訴人係以顯水公司負責人家屬身分住居於系爭房地，且系
    爭房屋地確為顯水公司所有，並由顯水公司占有使用中，上
    訴人對於系爭房地並無管理處分之權源，被上訴人公司請求
    上訴人交付系爭房地，亦難認有理由。
  (五)答辯聲明：
  1.被上訴人之訴駁回。
  2.如受不利判決，上訴人願供擔保，請准宣告免為假執行。
  (六)於本院補稱：
  1.被上訴人主張上訴人於原法院97年重訴字第23號案件審理中
    所提出錄音光碟為虛偽或摘錄或變造，應由被上訴人負舉證
    責任。
  2.顯水公司原將系爭房地所示門牌號碼南投縣竹山鎮○○○路
    11號Ｂ棟房屋及約三分之二之土地，出租予第三人德根酵素
    公司，租金為36,000元，僅留下約三分之一土地及地上平房
    即Ａ棟供顯水公司使用，倘顯水公司確將系爭房地讓售給被
    上訴人公司，而有繼續使用系爭房地一部分之必要，因而向
    被上訴人公司承租Ａ棟部分之建物及土地使用，則依使用面
    積及建物狀況，其租金絕無可能超過Ｂ棟的二分之一，亦即
    Ａ棟的月租金不可能超過18,000元。惟查被上訴人公司提出
    之租賃契約書卻記載每月租金為125,000元，遠超過一般市
    場行情，顯見被上訴人公司提出之租賃契約書確為該公司與
    第三人林素真所偽造。再者，被上訴人公司除了偽造上開租
    賃契約外，另又以該公司貸款需要收入來源為藉口，就上開
    不動產騙取上訴人簽署另份不動產租賃契約，其月租額同為
    125,000元。亦即被上訴人公司同時將上開不動產同時出租
    給上訴人及顯水公司，得收取之月租額合計為250,000元，
    其非合理甚為顯然。自亦足以證明上開租賃契約書及買賣契
    約書均屬虛偽。
三、原審審酌兩造提出之攻擊防禦方法後，判決上訴人應自坐落
    南投縣竹山鎮○○段252地號土地上之房屋壹棟（即同段安
    平段197建號建物，門牌號碼為南投縣竹山鎮○○○路11號
    ）遷出，並騰空交還被上訴人。上訴人應給付被上訴人100
    萬元及自97年10月18日起至清償日止，按週年利率百分之5
    計算之利息。上訴人應自97年10月1日起至其遷讓第一項房
    屋之日止，按月給付被上訴人12萬5千元。就非將來給付之
    訴（即原判決主文第1、2項）部分，依兩造陳明分別命供擔
    保後准假執行及免假執行，另駁回被上訴人其餘假執行之聲
    請。上訴人對原審判決不服，提起上訴，於本院聲明：(一)原
    判決廢棄，被上訴人在第一審之訴駁回。被上訴人答辯聲明
    ：上訴駁回。
四、被上訴人主張：依系爭房地之土地、建物登記謄本之記載，
    被上訴人為系爭房地之所有權人，且兩造於95年7月30日有
    訂立系爭租賃契約書之形式，由被上訴人將系爭房地出租予
    上訴人，該租賃契約之內容如卷附系爭租賃契約書之記載；
    上訴人並未依系爭租賃契約書之內容給付租金、押租金，且
    系爭房地現為上訴人等占有使用中等情，業據被上訴人提出
    系爭房地之土地、建物登記第二類謄本、系爭租賃契約書影
    本、南投縣政府稅捐稽徵處房屋稅籍證明書影本、存證信函
    影本等件為證，租賃契約書之真正復為上訴人所不爭執，是
    被上訴人此部分之主張堪信為真實。
五、系爭房地之原所有權人為訴外人顯水公司，其後以買賣為登
    記原因，於95年6月27日所有權移轉登記為被上訴人。惟上
    訴人辯稱：系爭房地係顯水公司為了辦理貸款而信託登記在
    被上訴人名下，實際上顯水公司與被上訴人間並無買賣關係
    存在，被上訴人並非系爭房地之所有權人等情，被上訴人則
    予以否認。經查：
  (一)被上訴人主張於95年5月2日以2,600萬元價金向訴外人顯水
    公司購買系爭房地，業據於另案提出買賣契約書為證（原法
    院97年度重訴字第23號卷118至120頁參照）。依該買賣契約
    書所示買賣價金為2,600萬元，被上訴人已當場給付100萬元
    現金，且被上訴人曾於95年7月5日匯款1,503萬9,825元至臺
    中商銀竹山分行代清償訴外人顯水公司前以系爭房地設定抵
    押權之借款，復於95年7月18日及95年7月20 日匯款予當時
    顯水公司之法定代理人林素貞各500萬元及282萬2967等事實
    ，有被上訴人於另案提出之設於臺灣銀行之活期存款存摺轉
    帳資料、匯款單、取款憑條等件在卷可佐（同上卷48至55頁
    參照）。而顯水公司前法定代理人林素貞於另案到庭證稱：
    「因為系爭房地有向臺中區中小企業銀行竹山分行設定抵押
    貸款，但我們利息繳貸款利息繳的很吃力，因為沈玟秀與我
    是朋友，他們夫妻（即沈玟秀與上訴人）需要用錢，要到大
    陸投資，所以他們建議賣掉系爭房地，我兒子就去找他朋友
    幫忙找買主，他朋友就找到被上訴人公司，後來以2,600萬
    元成交，但其中100萬元是付給仲介的佣金，因為我們也捨
    不得出賣，所以對造就同意二年內可以讓我們優先買回，但
    買回的價金沒有談。買賣價金給付方式是由被上訴人公司匯
    到貸款銀行繳納貸款，餘額再匯給我，價金部分除清償銀行
    貸款外，另外又匯給我二筆錢，我有將部分的錢匯給丙○○
    ，我匯給丙○○300多萬元，剩下的錢當成租金，被上訴人
    同意讓我們繼續使用系爭房地，所以才另外簽立租賃契約並
    且德根公司的租金由顯水公司來收，一直到今年三月被上訴
    人才主張買回期限已經到了，要求收取德根公司的租金，系
    爭房地買賣後將原來的抵押權塗銷，由被上訴人公司直接向
    臺灣銀行設定抵押貸款，貸款的利息是被上訴人公司付的，
    我們是為了需要錢用才將系爭房地轉賣給被上訴人公司，當
    初不是為了向被上訴人借錢，才將系爭房地移轉給被上訴人
    公司作為擔保，而是單純的買賣，只是多附上買回條件，而
    被上訴人公司也才同意我們繼續使用」等情（同上卷148頁
    參照）；另證人詹聰助於另案亦證述：「95年3月時林素貞
    的兒子莊厚仁來找我，說他媽媽公司有土地要出賣，請我幫
    忙找買主，結果我找到甲○○。後來雙方兩造有面談，第一
    次是去員林員集路二段饒明加油站旁的房子洽談，洽談結果
    是看甲○○有沒有意願要投資，甲○○表示要到現場看一下
    ，後來雙方都有去現場看，甲○○也有帶朋友去，看完後覺
    得可以談價錢，後來他們談到最後以2,600萬元成交，五月
    份時有寫買賣契約書…去現場看時丙○○及顯水公司法代夫
    妻也在現場，他們也知道我們去現場是談土地買賣的事情」
    等情（同上卷80頁參照），均核與被上訴人主張顯水公司於
    95年5月就系爭房地以2,600萬元價金與伊成立買賣契約，並
    陸續依約給付買賣價金等情相符。
  (二)上訴人辯稱系爭房地係顯水公司為辦理貸款而信託登記在被
    上訴人名下，實際上並無買賣關係存在云云，惟被上訴人與
    顯水公司之法定代理人並非熟識，被上訴人公司與顯水公司
    亦非關係企業，上訴人亦未說明被上訴人公司於此交易受何
    利益，且被上訴人主張向其向臺灣銀行貸款2,500萬元支付
    顯水公司系爭房地之買賣價金，一直由被上訴人繳納本息等
    情，業據提出明細表、臺灣銀行利息收據等件在卷可憑（同
    上卷129頁、184至196頁參照），堪認屬實。則依一般常情
    ，被上訴人怎可能於無任何對價關係、利益下，會以自己名
    義向金融機構借款後將貸得資金無償交付予顯水公司運用償
    債，並仍由被上訴人按月清償繳納貸款本息？基上，足證被
    上訴人與顯水公司間就系爭房地於95年5月2日以2,600萬元
    成立買賣契約應為真正。上訴人就其抗辯之事實，並無證據
    資料可供證明，其辯解即難以採信為真實。
  (三)顯水公司對被上訴人另案提起訴訟，請求塗銷不動產所有權
    移轉登記，業經原法院以98年度重訴更字第1號判決駁回顯
    水公司之訴，此有民事裁判書附卷可按，上訴人主張兩造間
    非有租賃之合意，實係通謀虛偽意思表示等語，難以採信。
六、上訴人又辯稱：系爭租賃契約書之訂立，係被上訴人公司負
    責人甲○○為了向銀行增加貸款所需，由兩造間通謀而為虛
    偽意思表示之無效法律行為，兩造間無租賃關係存在等情，
    並提出錄音光碟及譯文各1份為證，被上訴人則予以否認。
    按表意人與相對人通謀而為虛偽意思表示者，其意思表示無
    效，民法第87條第1項前段定有明文。惟所謂通謀虛偽表示
    ，係指表意人與相對人相互明知為非真意之表示而言，故表
    意人之相對人不僅須知表意人非真意，並須就表意人非真意
    之表示相與為非真意之合意，始為相當。又主張通謀虛偽意
    思表示者，就此事實有舉證之責任。經查：
  (一)有關本件上訴人於另案提出之錄音光碟及譯文，原法院97
    年度重訴字第23號事件98年4月10日言詞辯論筆錄僅載明「
     法官諭知當庭播放錄音譯文光碟。勘驗錄音光碟內容與譯
     文相同」等語，有該言詞辯論筆錄附於原院97年度重訴字
     第23號事件卷宗可憑，是依上開勘驗結果，僅確認本件上
     訴人所提出該錄音光碟之內容與譯文相同。至於該錄音光
     碟之內容是否為連續而無間斷，有無經過剪接，該談話內
     容係那些人之間之對話，談論之事項為何等事實，上訴人
     並未進一步加以舉證。上訴人於本院99年5月5日審理時再
     提出另錄音光碟及譯文各乙份，惟該錄音光碟之內容是否
     為連續而無間斷，有無經過剪接，上訴人同樣未加以舉證
     ，且觀諸該錄音譯文之內容雜亂無章，無法辨認，並認定
     係何人、何原因所致，自非針對系爭租賃契約偽造與否所
     為對談。是以，上訴人前後所提出之上開錄音光碟及譯文
     ，均難據以證明系爭租賃契約書之訂立係兩造間通謀而為
     之虛偽意思表示之事實。
  (二)雖上訴人稱系爭租賃契約書係被逼迫而簽立云云。惟按「
    當事人主張其意思表示係因被詐欺或脅迫而為之者，應就其
    被詐欺或被脅迫之事實，負舉證之責任。」（最高法院21年
    上字第2012號判例參照）。 證人乙○○於本院作證時，證
    稱伊認為系爭租賃契約書是真的，當時沒有強迫上訴人簽立
    該合約書等語。證人乙○○結證稱：「（問：過戶買賣後，
    上訴人還居住在此，是跟賣方租？）應該有租賃關係。」「
    …我認為該合約是真的，他們跟何人簽合約也都跟我無關，
    我們僅是朋友，我也沒跟甲○○拿錢，我要如何干涉。」「
    （問：當時有無強迫上訴人簽立該合約書？）沒有。」（見
    本院卷第66頁背面以下），足見上訴人之主張與事實不符，
    上訴人亦不能另舉證以實其說，自難為有利於上訴人之認定
    。
  (三)上訴人另辯稱顯水公司原將系爭房地Ｂ棟房屋及約三分之二
    之土地，出租予第三人德根酵素公司，租金為36,000元，僅
    留下約三分之一土地及地上平房即Ａ棟供顯水公司使用，倘
    顯水公司確將系爭房地讓售給被上訴人公司，而有繼續使用
    系爭房地一部分之必要，因而向被上訴人公司承租Ａ棟部分
    之建物及土地使用，則依使用面積及建物狀況，其租金絕無
    可能超過Ｂ棟的二分之一，亦即Ａ棟的月租金不可能超過18
    ,000元云云。惟上訴人就顯水公司與第三人德根酵素公司間
    租賃契約之標的為何、租金多寡等情，並未舉證以實其說，
    已有疑義。況顯水公司與被上訴人間、顯水公司與第三人德
    根酵素公司間，租賃契約當事人不同，租賃條件亦未必相同
    ，基於契約自由原則，而為不同之約定，亦無悖於常情之處
    。
  (四)至被上訴人在原法97年度重訴字第23號事件中，於98年4月
    10日所提出答辯狀，其中載有「故才順勢謊稱銀行要乙份租
    約」等語，其真正之意思為何，尚有疑義，亦難據此而引以
    證明系爭租賃契約書之訂立係兩造間通謀而為之虛偽意思表
    示之事實。況且，被上訴人前揭答辯狀所記載之內容，係於
    其他訴訟事件中所為，並非其於本件準備書狀內或言詞辯論
    時或在受命法官、受託法官前自認者，並無民事訴訟法第27
    9條自認規定之適用。綜言之，上訴人並未舉證證明前述辯
    解此部分有利於己之事實，其辯解亦難以採信為真實。
七、綜上，上訴人上開辯解均難採信為真實，而兩造於95年7月
    30日訂立系爭租賃契約書，契約之內容如卷附系爭租賃契約
    書之記載一節，為兩造所不爭執，已如前述，則上訴人自應
    依照系爭租賃契約書之約定及民法有關租賃等規定，履行其
    承租人之義務。
八、按租賃定有期限者，其租賃關係，於期限屆滿時消滅；承租
    人於租賃關係終止後，應返還租賃物，民法450條第1項、第
    455條前段分別定有明文。又依系爭租賃契約書第2條、第6
    條之約定，系爭租賃契約之租賃租限為2年即自95年8月1日
    起至97年8月1日止，上訴人於租賃期滿時，除經被上訴人同
    意繼續出租外，應即日將租賃房屋按照原狀遷空交還被上訴
    人，不得藉詞推諉或主張任何權利。則依前述民法之規定及
    系爭租賃契約書之約定，上訴人自租賃期限屆滿之後，自應
    將該租賃物即系爭房地返還被上訴人。故被上訴人依據前述
    民法之規定及系爭租賃契約書之約定，請求上訴人自系爭房
    屋遷出，並騰空交還被上訴人，自屬有據。依系爭租賃契約
    書第3條、第4條之約定，系爭租賃契約之每月租金為125,00
    0元，租金應於每月1日以前繳納，每次應繳納1個月份。又
    迄至系爭租賃契約租期屆滿時，上訴人已積欠8期之租金共
    計100萬元未付一節，為兩造所不爭執。故被上訴人依據前
    述民法之規定及系爭租賃契約書之約定，請求上訴人給付10
    0萬元及自起訴狀繕本送達翌日（即97年10月18日）起至清
    償日止，按週年利率百分之5計算之利息，亦屬有據。
九、查本件上訴人自租賃期限屆滿之後，無法律上原因而占有使
    用被上訴人所有之系爭房地，受有占有使用系爭房地之利益
    ，並致被上訴人受有損害，被上訴人自得依民法第179條請
    求相當於租金之不當得利。又按請求將來給付之訴，以有預
    為請求之必要者為限，得提起之，故將來給付之訴，非有到
    期不履行之虞，不得提起之。查上訴人自租賃期限屆滿之後
    ，無法律上原因而占有使用系爭房地，使被上訴人受有相當
    於租金之損害，業如前述，且上訴人無權占用系爭房地以來
    ，迄今未曾給付被上訴人任何相當於租金之損害，是上訴人
    顯有到期不履行給付相當於租金之損害之虞，應認得許被上
    訴人提起將來給付之訴。是被上訴人請求上訴人自97年10月
    1日起至其遷讓系爭房屋之日止，按月給付相當於租金之損
    害125,000元，核屬有據。
十、綜上所述，被上訴人本於兩造間系爭租賃契約之約定暨租賃
    之法律關係，請求上訴人自系爭房屋遷出，並騰空交還被上
    訴人；及請求上訴人給付100萬元及自起訴狀繕本送達翌日
    （即97年10月18日）起至清償日止，按年息百分之5計算之
    利息；另依不當得利之法則，請求上訴人自97年10月1日起
    至其遷讓系爭房屋之日止，按月給付125,000元，均為有理
    由，應予准許。原審為被上訴人勝訴之判決，及就非將來給
    付之訴部分，依兩造聲請命供擔保後宣告假執行及免假執行
    ，另駁回被上訴人其餘假執行之聲請，於法並無不合。上訴
    意旨指摘原判決不當，求予廢棄改判，為無理由，應予駁回
    。本件事證已臻明確，兩造其餘攻擊防禦方法及舉證，經審
    核後認對本件判決結果不生影響，不予一一論列，併予明
    。
丙、據上論結，本件上訴為無理由，依民事訴訟法第449條第l項
    、第78條，判決如主文。
中    華    民    國    99    年    6     月    29    日
                民事第五庭    審判長法  官  童有德
                                    法  官  鄭金龍
                                    法  官  王重吉
以上正本係照原本作成。
不得上訴。
                                    書記官  林玉惠
中    華    民    國    99    年    6     月    30    日
                                                      Ｓ

司法院資訊處製作；財團法人民間司法改革基金會備份。
